【裁判字號】    97,交聲,1397
【裁判日期】    970615
【裁判案由】    交管條例聲異
【裁判全文】
臺灣板橋地方法院交通事件裁定        97年度交聲字第1397號
原處分機關  交通部公路總局臺北區監理所基隆監理站
異  議  人
即受處分人  松信交通事業股份有限公司
代  表  人  甲○○
上列異議人因違反道路交通管理處罰條例案件，對於交通部公路
總局臺北區監理所基隆監理站於民國97年5 月30日以基監字第裁
42-Z00000000號所為之裁決處分，聲明異議，本院裁定如下：
    主  文
原處分撤銷。
松信交通有限公司汽車所有人，汽車裝載貨物超過核定之總重量
，處罰鍰新臺幣壹萬陸仟元，並記汽車違規紀錄壹次。
    理  由
一、原處分意旨略以：異議人即受處分人松信工業股份有限公司
    （下簡稱裕成公司）之駕駛林澄清駕駛該公司所有之車牌號
    碼058-HN號營業貨運曳引車，於97年5 月8 日9 時24分許，
    行經國道1 號公路南下35.5公里處，因過磅測得前開曳引車
    總重達40.86 公噸（裝載貨物核定總重量限制為35公噸），
    超載5.86公噸，經內政部警政署國道公路警察局第1 警察隊
    （下簡稱原舉發機關）警員填製97年5 月8 日公警局交字第
    Z00000000 號舉發違反道路交通管理事件通知單（下簡稱舉
    發通知單）舉發，嗣經交通部公路總局臺北區監理所基隆監
    理所（下簡稱原處分機關）於97年5 月30日以基監字第裁42
    -Z00000000號違反道路交通管理事件裁決書（下簡稱裁決書
    ），依道路交通管理處罰條例第29條之2 第3 項之規定，裁
    處罰鍰新臺幣（下同）16,000元等語。
二、聲明異議意旨略以：依據監理站交通管理處罰條例第29條之
    2 第3 項之規定，違規歸責於汽車所有人並非歸責駕駛人乙
    案，本公司因早已規定駕駛人在外依合法承載，而本公司車
    輛係屬營業車，現行法規定是無法個人經營的，而駕駛人林
    澄清係為車主，本公司負責人也無法每部車輛隨車吧！所以
    駕駛人至工地超載這是駕駛個人之行為，將此處分歸責於汽
    車所有人，請問交通法規如此裁示該罰者公平嗎？因此聲明
    異議云云。
三、按汽車裝載貨物超過核定之總重量、總聯結重量者，處汽車
    所有人罰鍰，並記汽車違規紀錄1 次。又有上開情形者，應
    責令改正或當場禁止通行，並處10,000元罰鍰，超載10公噸
    以下者，以總超載部分，每1 公噸加罰1,000 元；超載逾10
    公噸至20公噸以下者，以總超載部分，每1 公噸加罰2,000
    元；超載逾20公噸至30公噸以下者，以總超載部分，每1 公
    噸加罰3,000 元；超載逾30公噸者，以總超載部分，每1 公
    噸加罰5,000 元。未滿1 公噸以1 公噸計算，道路交通管理
    處罰條例第29條之2 第1 項、第3 項定有明文。
四、經查：
(一)、本件異議人松信公司之駕駛林澄清駕駛該公司所有之車牌號
    碼058-HN號營業貨運曳引車，於97年5 月8 日9 時24分許，
    行經國道1 號公路南下35.5公里處，因過磅測得前開曳引車
    總重達40.86 公噸（裝載貨物核定總重量限制為35公噸），
    超載5.86公噸，經原舉發機關警員填製公警局交字第Z00000
    000 號舉發通知單舉發，嗣經原處分機關於97年5 月30日以
    基監字第裁42-Z00000000號裁決書，依道路交通管理處罰條
    例第29條之2 第3 項之規定，裁處罰鍰16,000元等情，為異
    議人即受處分人松信交通事業股份有限公司所不爭執，且有
    該舉發通知單、裁決書各1 紙在卷可稽，是該貨運曳引車裝
    載貨物核定總重量限制為35公噸，惟過磅之總重為40.86 公
    噸，超載重量已達5.86公噸，應堪認定。
(二)、雖異議人辯稱駕駛人才是車主，不應處罰該公司等語，惟按
    道路交通管理處罰條例第29條之2 第1 項對於汽車裝載貨物
    超過核定之重量者，採對汽車所有人優先處罰之立法例，顯
    係對經營聯結車、大客車、大貨車之汽車所有人課以相當之
    注意義務，此乃立法者衡酌社會上交通安全、風險分配、舉
    證難易等因素，綜合考量後所作出之價值判斷；本件異議人
    即受處分人既為核准設立營運之公路汽車運輸業者，而林澄
    清於加入公路汽車運輸業者後，始得從事公路貨物運輸業務
    ，則異議人對於加入其公司始得從事貨物運輸之「靠行」司
    機，自應負選任、監督及管理之責，異議人即受處分人對於
    上開車輛駕駛人之駕駛行為自當善盡考核之注意義務。異議
    人即受處分人上開所辯，係卸責之詞，委不可採。
五、綜上，原處分機關以異議人所有之上開貨運曳引車裝載貨物
    超載5.86噸，依道路交通管理處罰條例第29條之2 第3 項裁
    處異議人罰鍰16,000元，於法雖無不合，惟原處分漏未依同
    條例第29條之2 第1 項之規定記汽車違規紀錄1 次，則有違
    誤之處。從而異議人之異議雖無理由，惟原處分既有上開瑕
    疵，自應由本院依道路交通案件處理辦法第20條之規定撤銷
    原處分，並依法自為裁定如主文第2 項所示。
六、據上論斷，應依道路交通案件處理辦法第20條，裁定如主文
    。
中    華    民    國    97    年    6     月    15    日
                  交通法庭  法  官  曾正耀
上列正本證明與原本無異。
如不服本裁定，應於裁定送達後5日內向本院提出抗告狀。
                            書記官  陳淑怡
中    華    民    國    97    年    6     月    16    日


司法院資訊處製作；財團法人民間司法改革基金會備份。
